最高法院刑事判決　　　　　　　　　　　　　　　八十八年度台上字第二五九九號
　　上　訴　人　甲○○
　　選任辯護人　劉緒倫律師
　　　　　　　　徐東昇律師
右上訴人因貪污案件，不服台灣高等法院中華民國八十七年九月二十二日第二審判決
（八十六年度上訴字第六三九四號，起訴案號：台灣台北地方法院檢察署八十四年度
偵字第一八八一九號），提起上訴，本院判決如左：
    主  文
原判決關於甲○○要求賄賂部分撤銷，發回台灣高等法院。
    理  由
本件原判決維持第一審論處上訴人甲○○對於職務上之行為，要求賄賂罪刑，駁回上
訴人在第二審之上訴，固非無見。
惟查：(一)按證據之證明力雖由法院自由判斷，然證據之本身如有瑕疵，則在此瑕疵未
能究明以前，遽採為有罪之依據，即難謂為適法。證人陳崇秀於法務部調查局台北市
調查處證稱：「……當時上訴人表示是有關於基椿部分及錢的事，並要本公司付給他
一筆錢，……我回國後，上訴人即約我在朝代飯店見面，並拿出三張小紙條，並開口
要求新台幣（下同）三百餘萬元，……不久上訴人知道要辦扣款之事，乃又再度約我
見面表示錢他不要了，希望大家仍是好朋友（當時楊勝鉤（按係之誤）亦在場）」
（見法務部調查局台北市調查處卷第五、六頁），其於第一審法院則分別證述：「…
…要我們公司給他三百多萬元」「他（上訴人）給我一張字條，要我們給他三百六十
幾萬元」「上訴人後來有打電話給我說這筆錢他不要了，希望以後仍是朋友」（分見
一審卷第一八七、一八八頁）。是上訴人究向陳崇秀要求賄款若干﹖以及嗣後上訴人
如何向陳崇秀表示賄款不要了﹖證人前後所證並不一致。乃原審未予詳細調查，遽於
事實欄內記載「……上訴人乃於民國八十二年七月間以越洋電話向德財公司負責總經
理並掛名顧問之陳崇秀要求德財公司給付三百之賄款」，並於理由欄內引用陳崇秀在
法務部調查局台北市調查處之證詞，謂「……上訴人並拿出三張小紙條，並開口要求
三百萬元……不久上訴人知道要辦扣款之事，乃又再度約我見面，表示錢不要了，希
望大家仍是好朋友」，自有事實與理由矛盾，及理由不備之違誤。(二)有罪之判決書，
對於被告有利之證據不採納者，應於理由內記載其理由，刑事訴訟法第三百十條第二
款定有明文。上訴人於原審辯稱：卷附之三張小紙條與索賄無關，伊是應德財公司要
求寫計算式做參考，寫了以後即交給工地主任楊勝，該三張小紙條僅為工程計算的
討論而已。而楊勝於一審法院亦分別證述：「我有向她（應係指上訴人）要（計算
書），即是陳女（陳崇秀）所提之計算單位，我放在工地工務所辦公室桌上，未交出
去，何以在陳女處，我不知道」「這資料（指卷附三張小紙條）是上訴人交予我的沒
錯」（分見一審卷第二七七頁、三○七頁背面）云云。乃原判決對於證人楊勝上開
有利於上訴人之證言不採，亦未於判決內說明不採之理由，遽將該三張小紙條採為上
訴人索賄之證據，難謂適法。(三)有罪之判決書應於主文內載明所犯之罪，其所舉罪名
應與所適用之法律一致。第一審判決於事實欄內記載上訴人係受公務機關委託承辦公
務之人，於理由欄內說明核其所為係犯修正前貪污治罪條例第五條第一項第三款之對
於職務上之行為要求賄賂罪，但於主文內並未記載「甲○○受公務機關委託承辦公務
之人，對於職務上之行為，要求賄賂，處……」，而僅記載「甲○○對於職務上之行
為，要求賄賂，處……」，似與條文內容不相一致，且於據上論結欄內未引用修正前
貪污治罪條例第二條後段條文，乃原判決未予糾正，仍予維持，不無瑕疵（原判決將
修正前貪污治罪條例第十六條誤載為第十七條）。以上或為上訴意旨所指摘，或為本
院得依職權調查之事項，應認原判決此部分有發回更審之原因。
據上論結，應依刑事訴訟法第三百九十七條、第四百零一條，判決如主文。
中      華      民      國    八十八    年      五      月     二十     日
                              最高法院刑事第三庭
                                  審判長法官  陳  錫  奎
                                        法官  洪  清  江
                                        法官  吳  昆  仁
                                        法官  李  伯  道
                                        法官  高  金  枝
      右正本證明與原本無異
                                              書  記  官
中      華      民      國    八十八    年      五      月    二十六    日
